【裁判字號】    99,訴,331
【裁判日期】    990430
【裁判案由】    違反毒品危害防制條例
【裁判全文】
臺灣屏東地方法院刑事判決               99年度訴字第331號
公  訴  人  臺灣屏東地方法院檢察署檢察官
被      告  甲○○
上列被告因違反毒品危害防制條例案件，經檢察官提起公訴（99
年度毒偵字第549 號），嗣因被告就被訴事實為有罪之陳述，經
合議庭裁定由受命法官獨任適用簡式審判程序審理，本院判決如
下：
    主  文
甲○○施用第一級毒品，累犯，處有期徒刑拾月。
    事  實
一、甲○○於民國88年因施用毒品案件，經裁定送觀察、勒戒並
    執行後，認無繼續施用毒品之傾向，於民國88年8 月20日執
    行完畢釋放出所。又於觀察勒戒治執行完畢釋放後5 年內之
    88 年 間因施用毒品案件，經裁定送觀察勒戒並執行後，因
    有繼續施用之傾向，經裁定送強制戒治、停止戒治、撤銷停
    止戒治，戒治部分於90年9 月30日執行完畢，刑責部分經同
    院判處有期徒刑6 月確定，於91年3 月31日執行完畢。93年
    至95年間再因施用毒品、竊盜等案件，經法院判處應執行有
    期徒刑8 月、判處有期徒刑9 月、4 月確定，嗣就施用毒品
    案件所處有期徒刑9 月部分，裁定減刑為4 月又15日，上開
    各罪接續執行，而於96年7 月16日因減刑後執行完畢出監。
    詎猶不知悔改，明知海洛因屬第一級毒品，不得持有及施用
    ，仍基於施用第一級毒品之犯意，於98年11月21日下午5 時
    35分為警採尿時起回溯96小時內之某時（不含公權力拘束期
    間），在屏東縣東港鎮安泰醫院對面堤防邊，以針筒注射方
    式，施用第一級毒品海洛因1 次。嗣於98年11月21日下午1
    時50分許，因另案通緝在屏東縣新園鄉○○路段，為警查獲
    ，並經警採尿送驗，檢出海洛因代謝後之嗎啡陽性反應，始
    查悉上情。
二、案經屏東縣政府警察局東港分局報告臺灣屏東地方法院檢察
    署檢察官偵查起訴。
    理  由
一、按本件被告所犯係死刑、無期徒刑、最輕本刑為3 年以上有
    期徒刑以外之罪，其於準備程序就被訴事實為有罪之陳述，
    經受命法官告知簡式審判程序之旨，並聽取其與公訴人之意
    見後，合議庭認無不得或不宜改依簡式審判程序進行之情事
    ，依刑事訴訟法第273 條之1 第1 項、第284 條之1 規定，
    裁定本件由受命法官獨任進行簡式審判程序，合先敘明。
二、上揭犯罪事實，業據被告於本院審理中坦承不諱（被告最初
    警詢自白時僅表示98年11月初有施用毒品，並未坦承本件施
    用毒品犯行），此外並有屏東縣政府警察局東港分局偵辦毒
    品條例案尿液受檢人真實姓名對照表、台灣檢驗科技股份有
    限公司濫用藥物尿液檢驗報告各1 紙，足認被告前揭自白與
    事實相符，本案事證明確，被告犯行堪以認定。
三、查93年修正施行之毒品危害防制條例就施用毒品者，祇於「
    初犯」及「5 年後再犯」二種情形，有其追訴條件之限制，
    即須於初犯經觀察、勒戒或強制戒治釋放後，5 年內均無施
    用毒品之行為，始能認其前所實施之觀察、勒戒或強制戒治
    已足遮斷毒癮，而得於5 年後再犯時，再予適用初犯之規定
    ，重行觀察、勒戒等程式。倘5 年內已經再犯，被依法追訴
    處罰，縱其第3 次（或第3 次以上）施用毒品之時間在初犯
    釋放5 年以後，即與「5 年後再犯」之情形有別，且因已於
    「5 年內再犯」，顯見其再犯率甚高，原實施觀察、勒戒或
    強制戒治，已無法收其實效，而無5 年戒斷期之存在，自無
    再經觀察、勒戒及強制戒治之必要，應由檢察官逕行起訴（
    最高法院95年度台非字第59號、第65號判決意旨、95年度第
    7 次刑庭會議決議意旨參照）。查本案被告於88年間因施用
    毒品案件，經裁定送觀察、勒戒並執行後，認無繼續施用毒
    品之傾向，於民國88年8 月20日執行完畢釋放出所。又於觀
    察勒戒治執行完畢釋放後5 年內之88年間因施用毒品案件，
    經裁定送觀察勒戒並執行後，因有繼續施用之傾向，經裁定
    送強制戒治、停止戒治、撤銷停止戒治，戒治部分於90年9
    月30日執行完畢，刑責部分經同院判處有期徒刑6 月確定，
    於91年3 月31日執行完畢。93年至95年間再因施用毒品、竊
    盜等案件，經法院判處應執行有期徒刑8 月、判處有期徒刑
    9 月、4 月確定，嗣就施用毒品案件所處有期徒刑9 月部分
    ，裁定減刑為4 月又15日，上開各罪接續執行，而於96年7
    月16日因減刑後執行完畢出監，有臺灣高等法院被告前案紀
    錄表、臺灣高等法院在監在押全國紀錄表等在卷足參，則被
    告於前案經觀察、勒戒執行完畢後，於5 年內已經再犯多次
    ，雖本案施用毒品之時間在初犯釋放5 年後，惟被告既已先
    於「5 年內再犯」，顯見其再犯率甚高，原實施觀察、勒戒
    已無法收其實效，而無5 年戒斷期之存在，參諸前揭判決及
    決議意旨，自無再經觀察、勒戒及強制戒治之必要，本院自
    應依法就被告本次施用毒品之犯行予以論罪科刑。
四、按海洛因為毒品危害防制條例第2 條第2 項第1 款所規定之
    第一級毒品，核被告所為，係犯毒品危害防制條例第10條第
    1 項之施用第一級毒品罪。被告持有毒品，復進而施用，其
    持有毒品之低度行為，為施用毒品之高度行為所吸收（毒品
    危害防制條例第11條規定雖已於98年5 月20日修正公佈現並
    已開始施行，惟除本案並未扣得被告持有超過該條例第11條
    第3 項所定純質淨重之第一級毒品，本院當僅得依經驗法則
    認定被告犯本案施用毒品之犯行時，當時所持有之毒品並未
    達上述條文所定之重量外，檢察官亦未起訴被告有犯該條例
    第11條第3 項之罪，本院自毋庸為毒品危害防制條例第11條
    規定之新舊法比較），不另論罪。又被告有事實欄所列前揭
    犯罪前科紀錄，亦有前開臺灣高等法院被告前案紀錄表可參
    ，被告受有期徒刑之執行完畢，五年以內故意再犯本案有期
    徒刑以上之罪，構成累犯，應依刑法第47條第1 項規定加重
    其刑。爰審酌被告雖於犯後即能坦承犯行，而其施用毒品行
    為於本質上係屬自我戕害行為，反社會性之程度應屬較低；
    惟施用毒品，不僅足以戕害其個人身心，且極易滋生其他犯
    罪，惡化治安甚重，嚴重損及公益，且被告前經觀察勒戒、
    強制戒治、徒刑執行助其戒除毒品，仍再為本案施用第一級
    毒品犯行，顯見其不思悔改，自制力亦顯不佳，及上開施用
    毒品行為構成累犯應加重其刑，並兼衡其經濟狀況、智識程
    度等一切情狀，量處如主文所示之刑，以資懲儆。
據上論斷，應依刑事訴訟法第273 條之1 第1 項、第284 條之1
、第299 條第1 項前段，毒品危害防制條例第10條第1 項，刑法
第11條前段、第47條第1 項，判決如主文。
本案經檢察官劉昀到庭執行職務。
中    華    民    國    99    年    4     月    30    日
                  刑事第一庭    法  官  黃紀錄
以上正本證明與原本無異。
如不服本判決應於收受判決後10日內向本院提出上訴書狀，並
應敘述具體理由；其未敘述上訴理由者，應於上訴期間屆滿後
20日內向本院補提理由書（均須按他造當事人之人數附繕本）
「切勿逕送上級法院」。
中    華    民    國    99    年    4    月    30    日
                                    書記官  戴仲敏

司法院資訊處製作；財團法人民間司法改革基金會備份。
